【裁判字號】    98,訴,1269
【裁判日期】    990430
【裁判案由】    違反毒品危害防制條例
【裁判全文】
臺灣屏東地方法院刑事判決              98年度訴字第1269號
公  訴  人  臺灣屏東地方法院檢察署檢察官
被      告  甲○○
上列被告因違反毒品危害防制條例案件，經檢察官提起公訴（98
年度毒偵字第1599號），嗣因被告就被訴事實為有罪之陳述，經
合議庭裁定由受命法官獨任適用簡式審判程序審理，本院判決如
下：
    主  文
甲○○施用第一級毒品，累犯，處有期徒刑拾月，扣案注射針筒
壹支、海洛因殘渣袋壹個，均沒收銷燬之；又施用第二級毒品，
累犯，處有期徒刑肆月。應執行有期徒刑壹年，扣案注射針筒壹
支、海洛因殘渣袋壹個，均沒收銷燬之。
    事  實
一、甲○○於民國92年間，因施用毒品案件，經觀察、勒戒，認
    無繼續施用毒品之傾向，92年12月2 日執行完畢釋放。又於
    前開觀察勒戒執行完畢5 年內之94年間因施用毒品案件，經
    法院判處應執行有期徒刑7 月確定，並與他罪所判徒刑接續
    執行而於95年12月10日執行完畢。另於96年間再因施用毒品
    案件，經法院依法減刑後處有期徒刑5 月確定，並與其所犯
    搶奪減刑後所處有期徒刑6 月、所犯竊盜減刑後所處有期徒
    刑3 月，合併定應執行刑為有期徒刑1 年2 月，及所犯另一
    竊盜所處有期徒刑3 月接續執行，甫於97年10月18日執行完
    畢。猶不知悔改，明知海洛因及甲基安非他命分屬第一、二
    級毒品，不得持有及施用，復分別基於施用第一級毒品海洛
    因及第二級毒品甲基安非他命之犯意，於98年9 月4 日14時
    許，在其屏東縣恆春鎮○○里○○路117 巷39號住處，以用
    玻璃球燒烤方式施用第二級毒品甲基安非他命1 次，另於98
    年9 月6 日上午7 時許，在其上開住處，以將第一級毒品海
    洛因添加食鹽水置入針筒注射之方式施用海洛因1 次。嗣於
    98年9 月6 日13時許在車城鄉○○路段遭警查獲，並扣得其
    所有、供其施用海洛因所用之注射針筒1 支、海洛因殘渣袋
    1 個，而將其尿液送驗亦呈嗎啡、甲基安非他命陽性反應。
二、案經屏東縣政府警察局恆春分局報告臺灣屏東地方法院檢察
    署檢察官偵查起訴。
    理  由
一、按本件被告所犯係死刑、無期徒刑、最輕本刑為3 年以上有
    期徒刑以外之罪，其於準備程序就被訴事實為有罪之陳述，
    經受命法官告知簡式審判程序之旨，並聽取其與公訴人之意
    見後，合議庭認無不得或不宜改依簡式審判程序進行之情事
    ，依刑事訴訟法第273 條之1 第1 項、第284 條之1 規定，
    裁定本件由受命法官獨任進行簡式審判程序，合先敘明。
二、上揭犯罪事實，業據被告於本院審理中坦承不諱，此外並有
    屏東縣政府警察局恆春分局偵辦毒品條例案尿液受檢人真實
    姓名對照表、臺灣檢驗科技股份有限公司濫用藥物尿液檢驗
    報告各1 紙、扣押筆錄、扣押物品目錄表等在卷可稽，足認
    被告前揭自白與事實相符，本案事證明確，被告犯行堪以認
    定。
三、次查93年修正施行之毒品危害防制條例就施用毒品者，祇於
    「初犯」及「5 年後再犯」二種情形，有其追訴條件之限制
    ，即須於初犯經觀察、勒戒或強制戒治釋放後，5 年內均無
    施用毒品之行為，始能認其前所實施之觀察、勒戒或強制戒
    治已足遮斷毒癮，而得於5 年後再犯時，再予適用初犯之規
    定，重行觀察、勒戒等程式。倘5 年內已經再犯，被依法追
    訴處罰，縱其第3 次（或第3 次以上）施用毒品之時間在初
    犯釋放5 年以後，即與「5 年後再犯」之情形有別，且因已
    於「5 年內再犯」，顯見其再犯率甚高，原實施觀察、勒戒
    或強制戒治，已無法收其實效，而無5 年戒斷期之存在，自
    無再經觀察、勒戒及強制戒治之必要，應由檢察官逕行起訴
    （最高法院95年度台非字第59號、第65號判決意旨、95年度
    第7 次刑庭會議決議意旨參照）。查本案被告於92年間，因
    施用毒品案件，經觀察、勒戒，認無繼續施用毒品之傾向，
    92年12月2 日執行完畢釋放。又於前開觀察勒戒執行完畢5
    年內之94年間因施用毒品案件，經法院判處應執行有期徒刑
    7 月確定，並與他罪所判徒刑接續執行而於95年12月10日執
    行完畢，有臺灣高等法院被告前案紀錄表、臺灣高等法院在
    監在押全國紀錄表等在卷足參，則被告於前案經觀察勒戒執
    行完畢後，於5 年內已經再犯，雖本案施用毒品之時間在初
    犯釋放5 年後，惟被告既已先於「5 年內再犯」，顯見其再
    犯率甚高，原實施觀察勒戒已無法收其實效，而無5 年戒斷
    期之存在，參諸前揭判決及決議意旨，自無再經觀察、勒戒
    及強制戒治之必要，本院自應依法就被告本次施用毒品之犯
    行予以論罪科刑。
四、按海洛因、甲基安非他命為毒品危害防制條例第2 條第2 項
    第1 、2 款所規定之第一、二級毒品，核被告所為，係犯毒
    品危害防制條例第10條第1 、2 項之施用第一、二級毒品罪
    。被告前後施用第一級毒品及施用第二級毒品之行為，犯意
    各別，行為互殊，應予分論併罰。被告持有毒品，復進而施
    用，其持有毒品之低度行為，均為施用毒品之高度行為所吸
    收（毒品危害防制條例第11條規定雖已於98年5 月20日修正
    公佈現並已開始施行，惟除本案並未扣得被告持有超過該條
    例第11條第3 、4 項所定純質淨重之第一、二級毒品，本院
    當僅得依經驗法則認定被告犯本案2 件施用毒品之犯行時，
    當時所持有之毒品並未達上述條文所定之重量外，檢察官亦
    未起訴被告有犯該條例第11條第3 、4 項之罪，本院自毋庸
    為毒品危害防制條例第11條規定之新舊法比較），不另論罪
    。又被告有事實欄所列前揭犯罪前科紀錄，亦有前開臺灣高
    等法院被告前案紀錄表可參，被告受有期徒刑之執行完畢，
    五年以內故意再犯本案有期徒刑以上之2 罪，均構成累犯，
    自均應依刑法第47條第1 項規定加重其刑。爰審酌被告雖於
    犯後即能坦承犯行，而其施用毒品行為於本質上係屬自我戕
    害行為，反社會性之程度應屬較低；惟施用毒品，不僅足以
    戕害其個人身心，且極易滋生其他犯罪，惡化治安甚重，嚴
    重損及公益，且被告前經觀察勒戒、徒刑執行助其戒除毒品
    ，仍再為本案施用第一、二級毒品犯行，顯見其不思悔改，
    自制力亦顯不佳，及上開施用毒品行為均構成累犯應加重其
    刑，並兼衡其經濟狀況、智識程度等一切情狀，分別酌情量
    處如主文所示之刑，並依法定其應執行之刑如主文所示，以
    資懲儆。
五、另按查獲之第一、二級毒品及專供製造或施用第一、二級毒
    品之器具，不問屬於犯人與否，均沒收銷燬之，毒品危害防
    制條例第18條第1 項前段定有明文。本案查獲被告時扣案之
    注射針筒1 支、海洛因殘渣袋1 個，除經警方初步檢驗均呈
    嗎啡、海洛因陽性反應，有屏東縣政府警察局涉嫌違反毒品
    危害防制條例毒品初步檢驗報告單2 紙可稽外，且「一般鑑
    定裝袋內毒品之程式，均係以傾倒方式，將包裝袋內之毒品
    倒出、稱重、以儀器檢驗部分等，倒出時若認必要，則輔以
    刮杓刮取袋內粉末，然無論依何種方式分離，包裝袋內均有
    極微量之第一級毒品海洛因殘留」，業經法務部調查局93年
    3 月19日調科壹字第09300113060 號函釋在案，此為本院職
    務上已知之事實，足認前開殘渣袋無論依何種方式分離，仍
    有極微量之第一級毒品海洛因殘留而無法析離；又以注射針
    筒裝入海洛因注射時應與包裝袋內裝入海洛因情形類似，亦
    即縱使針筒內之大多數毒品海洛因已注射進入人體，但針筒
    內應仍會有極微量海洛因殘留於針筒之管壁內而無法析離，
    故扣案注射針筒1 支、海洛因殘渣袋1 個，均應整體視為查
    獲之第一級毒品海洛因，依法均應宣告沒收銷燬。
據上論斷，應依刑事訴訟法第273 條之1 第1 項、第284 條之1
、第299 條第1 項前段，毒品危害防制條例第10條第1 項、第2
項、第18條第1 項前段，刑法第11條、第47條第1 項、第51條第
5 款，判決如主文。
本案經檢察官劉昀到庭執行職務。
中    華    民    國    99    年    4     月    30    日
                  刑事第一庭    法  官  黃紀錄
以上正本證明與原本無異。
如不服本判決應於收受判決後10日內向本院提出上訴書狀，並
應敘述具體理由；其未敘述上訴理由者，應於上訴期間屆滿後
20日內向本院補提理由書（均須按他造當事人之人數附繕本）
「切勿逕送上級法院」。
中    華    民    國    99    年    4    月    30    日
                                    書記官  戴仲敏

司法院資訊處製作；財團法人民間司法改革基金會備份。
